臺灣臺北地方法院刑事判決　　　　　　　 94年度訴字第840號
公　訴　人　臺灣臺北地方法院檢察署檢察官
被　　　告　乙○○
指定辯護人　本院公設辯護人　沈芳萍
上列被告因偽造有價證券等案件，經檢察官提起公訴（93年度偵
字第19446號），本院判決如下：
    主  文
本件免訴。
    理  由
一、公訴意旨略稱：被告乙○○係永燊股份有限公司（下稱永燊
    公司）之常務董事，於民國78年7月間，基於意圖不法所有
    之概括犯意聯絡與行為分擔，明知永燊公司登記資本額為新
    台幣（下同）1千萬元，在未經永燊公司董事會決議，更未
    經主管機關核准之情況下，竟與廖英政、廖欽龍（均另案自
    訴，業經本院均判處免訴確定）共同偽造資本總額1億元之
    永燊公司股票，再交付明知係偽造股票之廖美春、潘士楚（
    均另案自訴），以永燊公司及不同名義公司，向外吸收資金
    ，而於78年9月間，由潘士楚出面，對甲○○佯稱：「永燊
    公司獲利頗豐，與慶益電子股份有限公司（下稱慶益公司）
    合併後，股票上櫃上市，即會上漲4、5倍云云，並以其為警
    務人員身分保證，該永燊公司股票將來可以轉換為慶益公司
    股票，而慶益公司股票將於79年5月提出上櫃7月上市，若無
    如期上市，願原金加利息買回所售股票」等語，致甲○○信
    以為真，於78年9月13日起至79年5月25日止，分別以每股25
    元至48元之價格，向廖美春、潘士楚先後購得偽造之永燊公
    司股票101萬股，總金額為3139萬元，款項匯入廖美春、潘
    士楚指定之寶聲貿易有限公司世華銀行光復分行帳戶內，嗣
    慶益公司登報聲明廖英政對外言行與該公司無關，迄未上櫃
    買賣股票，且甲○○查出永燊公司之資本總額僅1千萬元，
    始知受騙，因認被告乙○○涉有刑法第201條第1項之偽造有
    價證券罪嫌、第339條第1項之詐欺取財罪嫌等語。
二、按案件曾經判決確定者，應諭知免訴之判決，刑事訴訟法第
    302條第1款定有明文。又訴訟上所謂一事不再理之原則，關
    於實質上一罪或裁判上一罪，亦均有其適用，最高法院60年
    臺非字第77號著有判例。又刑事訴訟法第326條第3項、第4
    項規定，法院或受命法官，就自訴案件於第一次審判期日前
    ，訊問自訴人、被告及調查證據，其訊問及調查結果，如認
    為案件有第252條、第253條、第254條之情形者，得以裁定
    駁回自訴。駁回自訴之裁定已確定者，非有第260條各款情
    形之一，不得對於同一案件再行自訴。是以法院依刑事訴訟
    法第326條第2項規定，認被告犯罪嫌疑不足而裁定駁回自訴
    ，除有發現新事實、新證據，或發現原判決所憑之證物已證
    明其為偽造或變造者、原判決所憑之證言、鑑定或通譯已證
    明其為虛偽者、原判決所憑之通常法院或特別法院之裁判已
    經確定裁判變更者、參與原判決或前審判決或判決前所行調
    查之法官，或參與偵查或起訴之檢察官，因該案件犯職務上
    之罪已經證明者，或因該案件違法失職已受懲戒處分，足以
    影響原判決者等得聲請再審事由，不得再行提起訴訟（自訴
    ），該案件經實體審理後駁回自訴之裁定，經抗告、再抗告
    均為實體上調查審理認無理由而駁回確定，其既經法院為實
    體上判斷被告應否受刑罰制裁而確定，自不能更為其他有罪
    或無罪之實體上裁判，而應具有實體上之確定力。又不受理
    、免訴判決固均為程序判決，惟如原因併存時，於同一案件
    重行起訴，且先起訴之案件已判決確定時，後起訴之案件應
    為免訴判決（最高法院86年度台上字第6280號判決參照）。
    對於同一案件先起訴之案件已經裁定駁回自訴，該裁定既具
    實體上之確定力，自應得類推適用刑法第302條第1款之規定
    ，對後起訴之案件為免訴判決，以符合被告之利益。
三、查本件被告乙○○被訴詐欺、偽造有價證券等同一事實，業
    經本院於84年9月30日以83年字第1100號裁定駁回，並經臺
    灣高等法院於85年7月30日以85年度抗字第108號裁定抗告駁
    回，復經最高法院於86年1月30日以86年度台抗字第36號認
    再抗告不合法而駁回確定，有該等裁定在卷可參，並經本院
    調閱相關卷宗查證明確。起訴書所載之共犯廖欽龍部分，亦
    於前案裁定駁回確定，經自訴人甲○○及公訴人再行起訴，
    亦經本院以時效完成而為免訴判決確定，有本院93年度自更
    緝（一）字第3號判決、93 年度易緝字第203號判決、93年
    度訴緝第234號在卷可參，起訴書所載被告乙○○所涉於78
    年9月間起至79年5月25日止與潘士楚、廖春美共同行使偽造
    有價證券、詐欺部分追訴時效，亦已完成，本案並無何新事
    實、新證據或發現前案證物、證言有偽造、變造或前案裁定
    經變更等情形，依照首開說明，本件爰不經言詞辯論，逕為
    諭知免訴之判決。
據上論斷，應依刑事訴訟法第302條第1款、第307條判決如主文
。
中　　華　　民　　國　　94　　年　　8 　　月　　2 　　日
　　　　　　　　　刑事第十二庭審判長法　官  李英豪
                                    法　官  胡宏文
                                    法　官  沈君玲
上正本證明與原本無異。
如不服本判決，應於判決送達後10日內向本院提出上訴狀（應抄
附繕本）。告訴人或被害人如對於本判決不服者，應具備理由請
求檢察官上訴，其上訴期間之計算係以檢察官收受判決正本之日
期為準。
                                    書記官  袁以明
中　　華　　民　　國　　94　　年　　8 　　月　　2 　　日
